臺灣高等法院刑事裁定　　　　　　　　　100年度聲字第137號
聲　請　人　臺灣高等法院檢察署檢察官
受　處分人
即　受刑人　游鐘輝
上列聲請人因受處分人前因組織犯罪防制條例案件（本院90年度
上更(一)字第474號），聲請許可執行令入勞動場所強制工作（聲
請案號：100年度執聲字第35號），本院裁定如下：
    主  文
聲請駁回。
    理  由
一、聲請意旨略以：受處分人即受刑人游鐘輝前因組織犯罪防制
    條例案件因犯贓物罪，經臺灣基隆地方法院判處有期徒刑5
    月並於刑之執行完畢或赦免後令入勞動場所強制工作3年，
    本院90年度上更(一)字第474號亦判處有期徒刑5月，得易科罰
    金，並於刑之執行完畢或赦免後令入勞動場所強制工作3年
    ，最高法院以90年度台上字第5378號駁回上訴確定。惟受處
    分人逃匿、經傳喚、拘提無著予以通緝，於本刑行刑權時效
    完成後，繼續對其強制工作部分進行通緝，惟自應執行強制
    工作之日起，迄今已3年，依刑法第99條前段規定：「保安
    處分自應執行之日起逾3年未開始或繼續執行者，非經法院
    認為原宣告保安處分之原因仍繼續存在時，不得許可執行；
    逾7年未開始或繼續執行者，不得執行。」，被告原宣告保
    安處分之原因仍繼續存在，認仍有執行之必要，爰依刑事訴
    訟法第481條第1項聲請裁定等語。
二、按刑法於94年2月2日修正公布，95年7月1日施行，修正前第
    99條規定：「第86條至第91條之保安處分，自應執行之日起
    經過3年未執行者，非得法院許可不得執行之。」，修正後
    刑法第99條規定：「保安處分自應執行之日起逾3年未開始
    或繼續執行者，非經法院認為原宣告保安處分之原因仍繼續
    存在時，不得許可執行；逾7年未開始或繼續執行者，不得
    執行」，兩相比較，修正後之規定有利於受刑人，依刑法第
    2條第1項之規定，應適用修正後之規定。再按刑法第99條所
    謂應執行之日，係指宣告於刑之執行完畢或赦免後行之，即
    於刑經執行完畢或赦免之日為應執行之日，其餘則依裁判確
    定之日為應執行之日（參照最高法院78年臺抗字第280號裁
    判）。再者，保安處分之執行期間，法律上無如行刑權時效
    期間有停止原因時停止進行之規定。所謂應執行之日，在保
    安處分者，應於刑之執行完畢或赦免後執行之情形。故於刑
    之執行完畢或赦免後以前，無執行保安處分之可能，自以刑
    之執行完畢或赦免之日，作為應執行之日。易言之，刑罰、
    保安處分先後執行者，當以刑罰執行完畢或赦免後，始起算
    保安處分之時效期間。所謂刑罰執行完畢者，解釋上應包括
    刑罰因時效完成而不執行之情形，否則保安處分時效期間將
    因無從起算，致永無終結之日，有違立法之本旨。
三、經查：
  (一)受處分人於民國84年間因組織犯罪防制條例案件，經臺灣基
    隆地方法院判處有期徒刑5月，並應於刑之執行完畢或赦免
    後令入勞動處所強制工作3年，經上訴本院後，本院以90年
    度上更(一)字第474號亦判處有期徒刑5月，如易科罰金，以銀
    元300元折算1日，並於刑之執行完畢或赦免後令入勞動場所
    強制工作3年，嗣經最高法院於90年8月30日以90年度台上字
    第5378號駁回上訴確定，惟受處分人逃匿拒不到案執行，經
    傳喚、拘提無著，經臺灣基隆地方法院檢察署於91年1月2日
    通緝，於96年11月30日有期徒行刑權時效消滅，該署另於96
    年12月11日以基檢堂執乙緝字第1117號通緝書就被告經諭知
    刑後強制工作3年之保安處分予以通緝，於本行刑權時效完
    成後，繼續對其強制工作部分進行通緝，迄今已逾3年在案
    ，有上開刑事案卷全卷、刑事判決及本院被告前案紀錄表在
    卷可憑。
  (二)依修正後刑法第99條規定，本件原保安處分於上開行刑權時
    效完成時為應執行之日，是本件自應執行之日起已逾3年仍
    未開始執行，須經法院認為原宣告保安處分之原因仍繼續存
    在而裁定許可執行，始得執行。故本件應審究者，係受處分
    人「原宣告保安處分之原因是否仍繼續存在」，以下敘述之
    。
    1.按刑事法保安處分之強制工作，旨在對有犯罪習慣或以犯
      罪為常業或因遊蕩或怠惰成習而犯罪者，令入勞動場所，
      以強制從事勞動方式，培養其勤勞習慣、正確工作觀念，
      習得一技之長，於其日後重返社會時，能自立更生，期以
      達成刑法教化、矯治之目的，有釋字第528號解釋可參照
      。因此法院審酌行為人有無執行強制工作之必要時，除考
      量其社會危險性外，尚應斟酌其犯罪、遊蕩、懶惰等不良
      惡習是否已改正，俾使行為人革除積習，以達強制工作之
      功能。
    2.本件受處分人於84年8月30日參加天道盟同心會之不法犯
      罪組織擔任顧問，並非首謀，且其經上開案件判處有期徒
      刑5月，如易科罰金，以銀元300元折算1日，並於刑之執
      行完畢或赦免後令入勞動場所強制工作3年確定，受處分
      人於該案案發後至遭通緝期間，迄今長達15年餘，並無其
      他犯罪紀錄，有本院被告前案紀錄表附卷可稽，是受處分
      人現今是否仍與本件犯罪時有相同惡性，仍存有犯罪習慣
      ，尚非無疑。
    3.而受處分人係因參與犯罪組織犯行經判決認有施以刑後強
      制工作3年之必要，然卷內並無任何證據可資證明受處分
      人現猶有參與犯罪組織之可能，及認定原宣告保安處分之
      原因仍然存在？檢察官並未提出說明有何情狀可資參酌，
      本院無從逕予許可執行。
  (三)綜上所述，本件聲請人並未提出證據證明受處分人原宣告保
    安處分之原因仍繼續存在，本院無從逕予裁定許可執行原宣
    告之保安處分，是本件聲請尚難許可，應予駁回。
據上論斷，依刑事訴訟法第220條，裁定如主文。
中    華    民    國  100    年     1     月    14    日
                  刑事第十七庭審判長法  官  王炳梁
                                    法  官  周明鴻
                                    法  官  黃雅芬
以上正本證明與原本無異。
如不服本裁定，應於收受送達後五日內向本院提出抗告狀。
                                    書記官  鄭雅云
中    華    民    國   100    年    1     月    17    日